【裁判字號】    90,交訴,43
【裁判日期】    900104
【裁判案由】    肇事遺棄罪等
【裁判全文】
臺灣桃園地方法院刑事判決                            九十年度交訴字第四三號
    公  訴  人  臺灣桃園地方法院檢察署檢察官
    被      告  甲○○
右列被告因肇事遺棄罪等案件，經檢察官提起公訴（九十年度偵字第一四０九號），
本院判決如左：
    主  文
甲○○服用酒類，不能安全駕駛動力交通工具而駕駛，處有期徒刑月，如易科罰金
以佰元折算壹日。又駕駛動力交通工具肇事，致人傷害而逃逸，處有期徒刑陸月，
如易科罰金以佰元折算壹日。應執行有期徒刑捌月，如易科罰金以佰元折算壹日
。
    事  實
一、甲○○於民國九十年一月九日晚間六時許，與友人於餐廳飲酒後，明知其服用酒
    類，已達不能安全駕駛動力交通工具之狀態，仍於當日晚間十一時四十分許，猶
    駕駛車牌號碼ＦＥ－一四九五號自小客車，沿桃園縣桃園市○○路往南崁方向行
    駛，途經春日路、鎮撫街口時，原應注意車前狀況，隨時採取必要之安全措施，
    以防止發生危險，而依當時情形，亦無不能注意之情況，竟疏未注意，復因酒後
    駕車，操控力降低，無法安全駕駛，操控失當而撞及前方無照駕駛之乙○○所騎
    乘之ＤＦＬ－一四二號輕型機車，乙○○因而人車倒地，致謝女受有雙腳多處擦
    傷之傷害（傷害部分未據告訴），且因此意識陷於不清而成為無自救力之人，甲
    ○○明知其業已撞傷乙○○，竟不速為乙○○為生存所必要之扶助及保護，反駕
    車逃逸駛離現場，幸經路人報警並將乙○○送醫急救，乙○○始倖免於難。且經
    警方至上開肇事地點查詢甲○○遺落現場之ＦＥ－一四九五號車牌車籍資料後通
    知甲○○家屬後，始循線查獲在桃園縣蘆竹鄉○○路旁休息之甲○○，經警當場
    檢測其酒精濃度值為每公升含酒精濃度０‧五六亳克。
二、案經桃園縣警察局桃園分局移送臺灣桃園地方法院檢察署檢察官偵查起訴。
        理  由
一、右揭事實，業據被告甲○○於警訊及偵審中供認不諱，核與被害人乙○○於警訊
    時指訴甚詳，並有證人即在場處理本案之員警黃國誠書立之「桃園縣警察局桃園
    分局偵辦肇事致人受傷專案偵查報告表」乙紙、復有警製道路交通事故調查報告
    表、刑法第一百八十五條之三案件測試觀察紀錄表、桃園縣警察局舉發違反道路
    交通管理事件通知單影本、酒精濃度測試值表、敏盛綜合醫院診斷證明書各乙紙
    及現場照片四幀在卷可資佐證，足認被告自白與事實相符。參以被告自承飲酒後
    駕車肇事且於偵查中亦供稱：「車禍後因緊張而未下車」等語，核以被告於當日
    十一時四十分許肇事逃逸，旋於翌日凌晨一時五十六分許經警循線查獲通知前往
    警局製作筆錄，經當場檢測其酒精濃度猶達每公升含酒精濃度０，五六毫克等情
    ，有前開酒精濃度測試值表乙紙可稽，復因飲酒後駕車撞及被害人乙○○，顯見
    其因飲酒已影響其駕駛能力，已達不能為安全駕駛汽車之程度甚明。又被告既明
    知已駕車肇事，且被害人乙○○亦因受傷而陷於無自救能力，竟未盡其依道路交
    通管理處罰條例第六十二條第一項規定之汽車駕駛人，駕駛汽車肇事致人受傷或
    死亡，應即採取救護或其他必要措施之扶助及救護義務，反而駕車逕行逃逸，其
    有肇事逃逸及遺棄犯意至為明灼。綜述，本件事證已明，被告犯行洵堪認定，應
    依法論科。
二、核被告甲○○酒醉駕車致不能安全駕駛動力交通工具，所為係犯刑法第一百八十
    五條之三之服用酒類，不能安全駕駛動力交通工具而駕駛罪。又被告肇事逃逸，
    置已受傷無自救力之被害人於不顧，係犯刑法第一百八十五條之四之駕駛動力交
    通工具肇事，致人傷而逃逸罪。所犯上開駕駛動力交通工具肇事，致人傷而逃逸
    罪係遺棄罪之特別規定，係屬法規競合（最高法院八十八年度台上第七三九六號
    判決參照），應依刑法第一百八十五條之四之駕駛動力交通工具肇事，致人傷而
    逃逸罪處罰。又被告所犯上開刑法第一百八十五條之三之罪及第一百八十五條之
    四之罪，犯意各別，行為互殊，應分論併罰。又行為後法律有變更者，適用裁判
    時之法律，刑法第二條第一項前段定有明文。查本件被告甲○○行為後，刑法第
    四十一條規定已於九十年一月四日修正，並自同年月十日起施行，該條文第一項
    修正後規定：「犯最重本刑為五年以下有期徒刑以下之罪，而受六個月以下有期
    徒刑或拘役之宣告，因身體、教育、職業、家庭之關係或其他正當事由，執行顯
    有困難者，得以一元以上三元以下折算一日，易科罰金。但確因不執行所宣告之
    刑，難收矯正之效或難以維持法秩序，不在此限。」「併合處罰之數罪，均有前
    項情形，其應執行之刑逾六月者，亦同。」；又同法施行法第三條之一亦同時修
    正規定為：「刑法第四十一條之規定，中華民國九十年一月四日刑法修正施行前
已裁判確定之處罰，未執行或執行未完畢者，亦適用之。」「未諭知易科罰金之
    處罰者，亦同。」，並自同年月十二日起施行，以之與修正前刑法第四十一條規
    定之內容相比較，對被告所犯之罪刑其中刑法第一百八十五條之三規定得易科罰
    金之結果均相同，另與所犯刑法第一百八十五條之四規定相比較，以修正後刑法
    第四十一條第一項前段、第二項規定有利於被告，依刑法第二條第一項前段規定
    ，均應適用裁判時即修正後刑法第四十一條第一項前段、第二項之規定，併附敘
    明。爰審酌被告明知其已駕車肇事，並致被害人受有上述傷害之結果，竟未對之
    施以必要之救助而逕行逃離現場，損及被害人之權益，被害人所受傷害程度，與
    被害人已達成民事和解賠償損害（有和解書乙紙在卷可憑）及犯後坦承犯行等一
    切情狀，分別量處如主文所示之刑，並定其應執行刑，及分別諭知易科罰金之折
    算標準。
據上論斷，應依刑事訴訟法第二百九十九條第一項前段，刑法第二條第一項前段、第
一百八十五條之三、第一百八十五條之四、第五十一條第五款、修正後刑法第四十一
條第一項前段、第二項，罰金罰鍰提高標準條例第一條前段、第二條，判決如主文。
本案經檢察官鍾和憲到庭執行職務。
中      華      民      國      九十      年      四      月    十八    日
                                臺灣桃園地方法院交通法庭
                                      法  官  林惠霞
右正本證明與原本無異。
如不服本判決，應於判決送達後十日內向本院提出上訴狀( 應附繕本 )，上訴於
臺灣高等法院。
                                      書記官  邱仲騏
中      華      民      國      九十      年      四      月    十九    日
附錄本案論罪科刑法條全文：
刑法第一百八十五條之三：
  服用毒品、麻醉藥品、酒類或其他相關之物、不能安全駕駛動力交通工具而駕駛者
，處一年以下有期徒刑、拘役或三萬元以下罰金。
刑法第一百八十五條之四：
  駕駛動力交通工具者肇事，致人死傷而逃逸者，處六月以上五年以下有期徒刑。
刑法第二百九十四條第一項：
  對於無自救力之人，依法令或契約應扶助，養育或保護而遺棄之或不為其生存所必
要之扶助、養育或保護者，處六月以上五年以下有期徒刑。
  因而致人於死者，處無期徒刑或七年以上有期徒，致重傷者，處三年以上十年以下
有期徒刑。


司法院資訊處製作；財團法人民間司法改革基金會備份。
